【裁判字號】    97,訴,730
【裁判日期】    970902
【裁判案由】    違反毒品危害防制條例
【裁判全文】
臺灣新竹地方法院刑事判決               97年度訴字第730號
公  訴  人  臺灣新竹地方法院檢察署檢察官
被      告  甲○○
                    7弄20號.
上列被告因違反毒品危害防制條例案件，經檢察官提起公訴（97
年度毒偵字第1146號），本院依簡式審判程序判決如下：
    主  文
甲○○施用第一級毒品，累犯，處有期徒刑壹年壹月。扣案之海
洛因壹包（毛重零點壹柒公克）沒收銷燬之。
    事  實
一、甲○○前因施用毒品案件，經本院裁定送觀察、勒戒後，認
    有繼續施用毒品之傾向，經本院以89年度毒聲字第864 號裁
    定令入戒治處所施以強制戒治1 年，嗣經本院以89年度毒聲
    字第2377號刑事裁定停止強制戒治付並保護管束，於民國90
    年3 月17日交付保護管束期滿，未經撤銷視為執行完畢，並
    經臺灣新竹地方法院檢察署檢察官於90年4 月12日以90年度
    戒毒偵字第66號為不起訴處分確定。又因施用毒品案件，經
    本院以91年度毒聲字第169 號裁定令入戒治處所施以強制戒
    治1 年，於92年2 月7 日執行完畢釋放出所，所涉刑責部分
    ，則經本院於91年7 月5 日以91年度訴字第384 號刑事判決
    判處應執行有期徒刑1 年3 月，於91年7 月29日確定，並於
    93年4 月12日縮短刑期執行完畢。再因施用第一級毒品海洛
    因（施用期間94年1 月中旬某日起，至94年6 月5 日止）、
    施用第二級毒品安非他命（施用期間於93年5 月間某日起，
    至94年6 月5 日止）。經臺灣苗栗地方法院於94年9 月26日
    以94年度訴字第344 號判處應執行有期徒刑1 年7 月，並於
    94年10月18日確定，又因竊盜案件，經臺灣苗栗地方法院於
    94年10月18日以94年度易字第446 號刑事判決判處有期徒刑
    1 年10月，並於94月12月14日確定，上開二部分經臺灣苗栗
    地方法院以96年度聲減字第468 號裁定減刑並定應執行刑為
    2 年7 月確定，甫於96年12月16日縮刑期滿執行完畢。
二、詎其仍不知悔改，復基於施用第一級毒品海洛因及第二級毒
    品安非他命之犯意，於97年5 月15日下午1 、2 時許，在停
    放於新竹市竹蓮市場旁之自小客車內，以將海洛因及安非他
    命同時摻於香菸內吸食方式同時施用第一級毒品海洛因及第
    二級毒品安非他命1 次。嗣於97年5 月15日14時20分許（起
    訴書誤載為95年5 月15日），在新竹市○○街竹蓮寺前為警
    查獲，並當場扣得海洛因1 包（毛重0.17公克）。
三、案經新竹市警察局第三分局報請臺灣新竹地方法院檢察署檢
    察官偵查起訴。
    理  由
一、本件被告所犯施用第一、二級毒品罪，非死刑、無期徒刑、
    最輕本刑為3 年以上有期徒刑之罪，或非高等法院管轄第一
    審之案件，被告於本院準備程序進行中，就被訴事實為有罪
    之陳述，本院合議庭認合於刑事訴訟法第273 條之1 之規定
    ，逕以簡式審判程序行之，均合先敘明。
二、訊據被告甲○○於本院準備程序及審理中，對其施用第一級
    、第二級毒品之犯行坦承不諱，此外，並有台灣尖端先進生
    技醫藥股份有限公司濫用藥物檢驗報告、新竹市警察局辦理
    煙毒、麻醉藥品案尿液送驗受檢人真實姓名代號對照表暨登
    記簿，復有海洛因1 包（毛重0.17公克）扣案足佐，被告自
    白有上開證據佐之，其自白真實性應足認定，是本件事證明
    確，被告上開犯行洵堪認定。
三、按施用第一、二級毒品為犯罪行為，毒品危害防制條例第10
    條定有處罰明文。故施用第一、二級毒品者，依前揭規定本
    應科以刑罰。惟基於刑事政策，對合於一定條件之施用者，
    則依同條例第20條、第23條之規定，施以觀察、勒戒及強制
    戒治之保安處分。又毒品危害防制條例於民國92年7 月9 日
    修正公布，自93年1 月9 日施行，其中第20條、第23條將施
    用毒品之刑事處遇程序，區分為「初犯」及「5 年內再犯」
    、「5 年後再犯」。依其立法理由之說明：「初犯」，經觀
    察、勒戒或強制戒治後，應為不起訴處分或不付審理之裁定
    ；經觀察、勒戒或強制戒治執行完畢釋放後，「5 年內再犯
    」者，因其再犯率甚高，原實施之觀察、勒戒及強制戒治既
    已無法收其實效，爰依法追訴或裁定交付審理。至於經觀察
    、勒戒或強制戒治執行完畢釋放後，「5 年後再犯」者，前
    所實施之觀察、勒戒或強制戒治已足以遮斷其施用毒品之毒
    癮，為期自新及協助其斷除毒癮，仍適用「初犯」規定，先
    經觀察、勒戒或強制戒治之程序。從而依修正後之規定，僅
    限於「初犯」及「5 年後再犯」二種情形，始應先經觀察、
    勒戒或強制戒治程序。倘被告於5 年內已再犯，經依法追訴
    處罰，縱其第3 次（或第3 次以上）再度施用毒品之時間，
    在初犯經觀察、勒戒或強制戒治執行完畢釋放5 年以後，已
    不合於「5 年後再犯」之規定，且因已於「5 年內再犯」，
    顯見其再犯率甚高，原實施觀察、勒戒或強制戒治，已無法
    收其實效，即應依該條例第10條處罰（最高法院95年度第7
    次刑事庭會議決議參照）。準此，茍被告其施用毒品之犯行
    ，前經觀察、勒戒或強制戒治執行完畢後，5 年內曾因再施
    用毒品之行為，而經法院判處刑罰之處遇程序確定者，縱其
    係於觀察、勒戒或強制戒治執行完畢5 年後再為本案施用毒
    品，應認屬「再犯」之範疇，直接適用刑罰處遇之程序。經
    查，被告(1)前因施用毒品案件，經本院裁定送觀察、勒戒後
    ，認有繼續施用毒品之傾向，經本院以89年度毒聲字第864
    號裁定令入戒治處所施以強制戒治1 年，嗣經本院以89年度
    毒聲字第2377號刑事裁定停止強制戒治付並保護管束，於民
    國90年3 月17日交付保護管束期滿，未經撤銷視為執行完畢
    。(2)又因施用毒品案件，經本院以91年度毒聲字第169 號裁
    定令入戒治處所施以強制戒治1 年，於92年2 月7 日執行完
    畢釋放出所。(3)又於上開強治戒治執行完畢而釋放後5 年內
    ，再因施用第一級毒品海洛因（施用期間94年1 月中旬某日
    起，至及94年6 月5 日止）、施用第二級毒品安非他命（施
    用期間於93年5 月間某日起，至94年6 月5 日止），經臺灣
    苗栗地方法院於94年9 月26日以94年度訴字第344 號判處應
    執行有期徒刑1 年7 月，並於94年10月18日確定等情，有臺
    灣高等法院被告前案紀錄表及上開判決在卷可按，被告既於
    92年2 月7 日強治戒治執行完畢釋放後之5 年內再犯上開(3)
    所示之施用毒品犯行，是其於強制戒治執行完畢5 年後再犯
    本件施用第一、二級毒品犯行，徵諸前開最高法院95年度第
    7 次刑事庭會議決議意旨，自應依法予以論罪科刑。
四、核被告甲○○所為，係犯毒品危害防制條例第10條第1 、2
    項之施用第一、二級毒品罪。其施用前持有第一、二級毒品
    海洛因、安非他命之低度行為，分別為其施用第一、二級毒
    品海洛因、安非他命之高度行為所吸收，均不另論罪。被告
    係以一施用行為觸犯2 罪名，為想像競合犯，依刑法第55條
    之規定，應從較重之毒品危害防制條例第10條第1 項施用第
    一級毒品罪處斷。起訴意旨原認被告所犯上開二罪為犯意個
    別、行為互異應分論併罰，惟此部分業據公訴人當庭更正為
    想像競合犯，附此敘明。又有犯罪事實欄一所載之前案紀錄
    等情，有臺灣高等法院被告前案紀錄表各1 份在卷可參，其
    於5 年內故意再犯本件有期徒刑以上之罪，為累犯，應依刑
    法第47條第1 項規定加重其刑。爰審酌毒品海洛因、安非他
    命戕害吸食者之身心甚鉅，被告竟無視法律之禁止而施用，
    其經觀察勒戒、強制戒治後後仍未戒除毒癮，且前施用毒品
    部分業經法院業經法院判處應執行1 年7 月（施用第一級毒
    品部分判處有期徒刑1 年、施用第二級毒品部分判處有期徒
    刑9 月，後經裁定減刑後分別為6 月、4 月又15日），此次
    為又再犯本件施用第一、二級毒品海洛因、安非他命之犯行
    ，顯見其自制力薄弱，兼衡其犯後坦承犯行，態度尚可等一
    切情狀，量處如主文所示之刑。至扣案之第一級毒品海洛因
    1 包（毛重0.17公克），係毒品危害防制條例第2 條第2 項
    第1 款所定之第一級毒品，為違禁物，應依同條例第18條第
    1 項前段之規定，沒收銷燬之。
五、據上論斷，應依刑事訴訟法第273 條之1 第1 項、第299 條
    第1 項前段，毒品危害防制條例第10條第1 項、第2 項、第
    18條第1項前段，刑法第11條、第47條第1項、第55條，判決
    如主文。
本案經檢察官楊仲萍到庭執行職務。
中    華    民    國    97    年    9     月    2     日
                  刑事第二庭  法  官  李毓華
以上正本證明與原本無異。
如不服本判決應於收受本判決後10日內向本院提出上訴書狀，上
訴書狀應敘述具體理由。上訴書狀未敘述上訴理由者，應於上訴
期間屆滿後20日內補提理由書狀於本院 (均須按他造當事人之人
數附繕本 )「切勿逕送上級法院」。
中    華    民    國    97    年    9     月    2     日
                              書記官  陳美利
附錄本案論罪科刑法條全文：
毒品危害防制條例第10條第1項、第2項
施用第一級毒品者，處6月以上5年以下有期徒刑。
施用第二級毒品者，處3年以下有期徒刑


司法院資訊處製作；財團法人民間司法改革基金會備份。
